臺灣板橋地方法院刑事判決　　　　　　 100年度易字第2568號
公　訴　人　臺灣板橋地方法院檢察署檢察官
被　　　告　謝永順
上列被告因竊盜案件，經檢察官提起公訴（100年度偵字第15625
號），因被告於準備程序中為有罪之陳述，經本院裁定進行簡式
審判程序，判決如下：
    主  文
謝永順攜帶兇器竊盜，處有期徒刑陸月，如易科罰金，以新臺幣
壹仟元折算壹日。扣案之指甲剪及小斜口鉗各壹支沒收。
    事  實
一、謝永順意圖為自己不法之所有，於民國100 年6 月4 日上午
    11時2 分許，在遠百企業股份有限公司三重分公司所營址設
    新北市三重區○○○路193 巷45號「愛買大賣場」內，攜帶
    客觀上足對人之生命、身體、安全構成威脅，具有危險性，
    可供兇器使用之指甲剪及小斜口鉗1 支，竊取貨架上之剪刀
    1 支、韓式年糕2 包、隔離霜1 瓶、男用皮帶1 條、泳褲1
    件、T 恤1 件、防曬乳1 條（總價為新臺幣2,341 元），並
    以其所攜帶之指甲剪剪破上開物品之條碼。嗣謝永順於步出
    該賣場之際，旋因觸動賣場防盜門警報器，為該賣場安全課
    助理陳建成察覺有異而報警處理，經警扣得謝永順所有之指
    甲剪及小斜口鉗各1 支，並起獲上揭竊得之物品，始悉上情
    。
二、案經遠百企業股份有限公司訴由新北市政府警察局三重分局
    移送臺灣板橋地方法院檢察署檢察官偵查起訴。
    理  由
一、上揭事實，業據被告謝永順於警詢、偵查及本院審理中坦承
    不諱，經核與證人陳建成於警詢中證述之被害情節相符，且
    有贓物認領保管單1 份及扣案物及所竊物品照片共3 幀在卷
    可佐，且有指甲剪及小斜口鉗各1 支扣案可憑，被告上揭自
    白與事實相符，堪信為真實。本案事證明確，被告犯行明確
    ，應予依法論科。
二、按刑法第321 條第1 項第3 款之攜帶兇器竊盜罪，係以行為
    人攜帶兇器竊盜為其加重條件，此所謂兇器，其種類並無限
    制，凡客觀上足對人之生命、身體、安全構成威脅，具有危
    險性之兇器均屬之，且祇須行竊時攜帶此種具有危險性之兇
    器為已足，並不以攜帶之初有行兇之意圖為必要，最高法院
    79年臺上字第5253號判例可資參照。查被告攜帶指甲剪及小
    斜口鉗各1 支行竊，而指甲剪及小斜口鉗均係以金屬製成之
    尖銳物品，如用以施暴、脅迫、抵抗，依一般社會觀念，已
    足使人之生命、身體、安全受有危害，自堪認為兇器。故核
    被告所為，係犯刑法第321 條第1 項第3 款之攜帶兇器竊盜
    罪。至被告雖陳稱其患有精神官能症、憂鬱症云云，並提出
    診斷證明書2 份為憑，似係主張其於行為時有因精神障礙，
    致不能辨識其行為違法或欠缺依其辨識而行為之能力或有顯
    著降低之情形。然按判定是否辨識其行為違法之行為能力有
    無欠缺，本應以行為時作為認定之時間點，無從以之前行為
    時辨識違法能力有欠缺而推認本次竊盜之辨識違法之行為能
    力有欠缺，至為明確。經查，被告前曾因精神官能性憂鬱症
    、恐慌症，於95年12月12日前往財團法人臺灣省私立臺北仁
    濟院附設仁濟療養院新莊分院就醫，最後一次就醫為96年11
    月5 日，另亦曾因焦慮症狀、恐慌症，於95年5 月15日、7
    月17日及本案案發後之100 年6 月13日，前往長庚醫院財團
    法人林口長庚紀念醫院就診，此有被告提出之上開2 院之診
    斷證明書各1 份在卷可參，顯示被告先前因精神疾病而就醫
    時間，距離本案案發時間均有數年以上，至被告雖於案發後
    之100 年6 月13日前往就診，亦距離案發時1 周以上，則被
    告於行為時是否確有因精神障礙，致其辨識其行為違法之行
    為能力有欠缺，已非無疑，況被告犯本案時尚知悉以指甲剪
    將商品條碼剪破之方式，意欲避免啟動賣場防盜門警報器，
    且為警查獲後，於警詢中亦能清楚陳述竊取物品之方式及所
    竊物品為何，顯示其非對於外界事物無所認知，並能知悉其
    竊盜行為係屬違法，因認被告於行為時，並無因精神障礙，
    致不能辨識其行為違法或欠缺依其辨識而行為之能力或有顯
    著降低之情形，尚難依刑法第19條規定減輕其刑，併此敘明
    。爰審酌被告前有竊盜案件之前科紀錄，有臺灣高等法院被
    告前案紀錄表1 份在卷可參，其不思循正當合法途徑賺取財
    富，竟竊取他人財物，實屬不該，惟竊得之物品業經被害人
    領回，造成之損害較低，兼衡被告犯罪目的、手段、國小畢
    業之智識程度、生活狀況及犯罪後坦承犯行之態度等一切情
    狀，量處如主文所示之刑，並諭知易科罰金之折算標準。
三、扣案之指甲剪、小斜口鉗各1 支，為被告所有，此據被告於
    本院審理中供述在卷，且足認係供其犯本案所用或所預備之
    物，爰依刑法第38條第1 項第2 款規定宣告沒收。
據上論斷，應依刑事訴訟法第299 條第1 項前段、第273 條之1
第1項 ，刑法第321 條第1 項第3 款、第41條第1 項前段、第38
條第1 項第2 款，判決如主文。
本案經檢察官陳世錚到庭執行職務。
中    華    民    國   100    年    8     月    31    日
                  刑事第十七庭  法  官  俞秀美
上列正本證明與原本無異。
如不服本判決，應於判決送達後10日內敘明上訴理由，向本院提
出上訴狀 (應附繕本) ，上訴於臺灣高等法院。其未敘述上訴理
由者，應於上訴期間屆滿後20日內向本院補提理由書「切勿逕送
上級法院」。
                                書記官  謝怡貞
中    華    民    國   100    年    8     月    31    日
附錄本案論罪科行之法條：
中華民國刑法第321條
犯竊盜罪而有下列情形之一者，處 6 月以上、5 年以下有期徒
刑，得併科新臺幣 10 萬元以下罰金：
一、侵入住宅或有人居住之建築物、船艦或隱匿其內而犯之者。
二、毀越門扇、牆垣或其他安全設備而犯之者。
三、攜帶兇器而犯之者。
四、結夥三人以上而犯之者。
五、乘火災、水災或其他災害之際而犯之者。
六、在車站、埠頭、航空站或其他供水、陸、空公眾運輸之舟、
    車、航空機內而犯之者。
前項之未遂犯罰之。